臺灣板橋地方法院交通事件裁定　　　　 96年度交聲字第835號
原處分機關　交通部公路總局臺北區監理所蘆洲監理站
異　議　人
即受處分人　甲○○
上列受處分人即異議人因違反道路交通管理處罰條例案件，對於
交通部公路總局臺北區監理所蘆洲監理站民國96年4 月18日所為
之北監蘆字第裁46-CG0000000號裁決處分，聲明異議，本院裁定
如下：
    主  文
異議駁回。
    理  由
一、本件原處分意旨略以：異議人即受處分人甲○○於民國95年
    5 月3 日10時51分許，騎乘其所有之車牌號碼K8F-018 號重
    型機車，行經臺北縣蘆洲市○○路與永樂路口時，因駕車行
    經有燈光號誌管制之交岔路口闖紅燈，經該路口固定式照相
    儀器拍照後，由臺北縣政府警察局（下簡稱原舉發機關）以
    北縣警交字第CG0000000 號舉發違反道路交通管理事件通知
    單（下簡稱舉發通知單）逕行掣單舉後，由交通部公路總局
    臺北區監理所蘆洲監理站（下簡稱原處分機關）於96年4 月
    18日以北監蘆字第裁46-CG0000000號裁決書（下簡稱裁決書
    ），依道路交通管理處罰條例第53條第1 項、第63條第1 項
    第3 款（裁決書漏載第63條第1 項第3 款，應予補充）之規
    定裁處異議人罰鍰新臺幣4,500 元，並記違規點數3 點。
二、本件聲明異議意旨略以：伊自小居住地即一直在蘆洲市，數
    年前母親為節稅原因，故將伊的戶口遷至三重市○○路○ 段
    117 巷17號4 樓，但伊從未居住該該地址，不知有任何罰單
    或招領通知等事項的存在，居住該處之租屋房客亦未告知有
    招領通知信件，直到96年初伊才將戶籍地遷回居住地蘆洲市
    ，之後才收到違規罰單，伊知闖紅燈不對，願接受罰鍰，但
    罰最高額太不近人情，希望能從輕罰之云云。
三、按：
(一)、道路交通管理處罰條例所定罰鍰、吊扣證照、記點之裁罰，
    本屬行政罰之性質（參照行政罰法第1 條、第2 條），而行
    為後法律或自治條例有變更者，適用行政機關最初裁處時之
    法律或自治條例。但裁處前之法律或自治條例有利於受處罰
    者，適用最有利於受處罰者之規定，行政罰法第5條 定有明
    文。準此，行政罰法施行前違反行政法上義務之行為應受處
    罰而未經裁處，於行政罰法施行後裁處者，自應有從新從輕
    原則之適用（參照法務部95年5 月22日法律字第0950015029
    號函意旨）。又所謂「裁處時」，自最高行政法院92年10月
    2 日最高行政法院暨所屬高等行政法院法律座談會法律問題
    第5 則之決議意旨觀之，該行政罰之適法性，原則上以原處
    分發布時之事實及法律狀態為其基準時點，是行政罰之法律
    變更，係以行政機關（交通案件則為監理機關或裁決所）最
    初裁處時作為比較基準。本件受處分人行為時係「95年5 月
    3 日」，原處分機關裁處時為「96年4 月18日」，自行為時
    至原處分機關裁決時之期間內，道路交通管理處罰條例第22
    條業經修正，依前揭說明，自有行政罰法第5 條之從新從輕
    原則之適用。
(二)、道路交通管理處罰條例第53條經立法院三讀修正後，業於94
    年12月28日經總統公布，並自95年7 月1 日開始施行，原第
    1 項：「汽車駕駛人，行經有燈光號誌管制之交岔路口闖紅
    燈者，處新臺幣（下同）1,800 元以上5,400 元以下罰鍰。
    」之規定並無修改，僅將紅燈右轉定為獨立之違規行為，而
    增訂第2 項之罰則，經比較新舊法後，於實質處罰內容並無
    有利或不利之修正，是應適用裁處時即修正後之道路交通管
    理處罰條例第53條第1 項之規定。
(三)、再第63條第1 項修正後，其第3 款與修正前規定完全相同，
    因此修正後之規定於異議人並無不利，依上開規定，自應適
    用裁處時即修正後之道路交通管理處罰條例之相關規定，合
    先敘明。
四、次按：
(一)、處理違反道路交通管理事件，有關文書送達之程序，依行政
    程序法之規定，為違反道路交通管理事件統一裁罰基準及處
    理細則第5 條所明定。關於交通違規通知單之送達，得由行
    政機關自行或交由郵政機關送達；於無法依行政程序法第72
    條及第73條為送達時，得將文書寄存送達地之地方自治或警
    察機關，並作送達通知書兩份，一份黏貼於應受送達人住居
    所、事務所、營業所或其就業處所門首，另一份交由鄰居轉
    交或置於該送達處所信箱或其他適當位置，以為送達。前項
    情形，由郵政機關為送達者，得將文書寄存於送達地之郵政
    機關，違反道路交通管理事件統一裁罰基準及處理細則第5
    條、行政程序法第68條第1 項、第72條、第73條、第74條分
    別定有明文。
(二)、再民事訴訟文書之寄存送達，依民國92年2 月7 日修正公布
    、同年9 月1 日施行之民事訴訟法第138 條第2 項規定，自
    寄存之日起，經10日發生效力，此因應受送達人未必能即時
    領取訴訟文書而知悉其內容，故特設此規定以保障其權益。
    行政程序法雖未如前述民事訴訟法增設第138 條第2 項規定
    ，但基於保障應受送達人權益之同一理由，解釋上應認為有
    上開規定之類推適用（臺灣高等法院96年度交抗字第290 號
    裁定意旨參照），附此敘明。
五、經查：
(一)、本件異議人即受處分人甲○○於上揭時、地，因騎乘機車行
    經有燈光號誌管制之交岔路口闖紅燈，經該路口固定式照相
    儀器拍照後，由原舉發機關上揭舉發通知單逕行掣單舉發後
    ，由原處分機關於依道路交通管理處罰條例第53條第1 項、
    第63條第1 項第3 款之規定裁處異議人罰鍰4,500 元，並記
    違規點數3 點之事實，有前揭舉發通知單、裁決書各1 紙在
    卷可稽，亦為異議人所不否認，異議人於上揭舉發時間有交
    岔路口闖紅燈之違規事實，堪予認定。
(二)、原舉發機關向異議人甲○○車籍地址即戶籍地址「臺北縣三
    重市○○路○ 段117 巷17號4 樓」為應送達處所，而郵政機
    關人員送達於上址時，因未獲會晤應受送達人本人，又無得
    受領文書之同居人、受僱人或應送達處所之接收郵件人員等
    代收人代為收受，原舉發機關即依違反道路交通管理事件統
    一裁罰基準及處理細則第5 條準用行政程序法第74條之規定
    ，將該舉發通知單於95年8 月10日寄存於三重郵局第4 支局
    ，並於舉發通知單注意事項欄內延展該次舉發通知單之應到
    案日期，並分別作送達通知書2 份，1 份黏貼於應受送達人
    即異議人上址門首，另1 份置該址信箱或適當位置以為送達
    ，有臺北縣政府警察局96年5 月14日北縣警交字第09600588
    33號函暨退件詳細資料、臺北縣政府警察局送達證書影本各
    1 紙在卷足憑，且上開送達地址為送達時異議人之車籍即戶
    籍地址，此亦為異議人所不爭執，可知上開舉發通知單已於
    95年8 月10日起經過10日即95年8 月21日合法送達於異議人
    無誤。縱異議人未實際接獲舉發通知單，惟原舉發單位既係
    依上開法定程序送達，已發生合法送達之效力，不因異議人
    實際上有無收受而有所異。
(三)、雖異議人辯稱：伊未居住於車籍地，亦未收到通知單等語。
    惟按汽（機）車車身式樣、輪胎隻數或尺寸、燃料種類、座
    位、噸位、引擎、車架、車身、頭燈等設備或使用性質、顏
    色、汽車所有人名稱、地址等如有變更，均應向公路監理機
    關辦理登記，道路交通安全規則第23條第1 項定有明文。是
    汽（機）車所有人之住址如有變更，應即向公路監理機關辦
    理登記。倘異議人已變更其住址，卻未依前開規定向公路監
    理機關辦理變更登記，以致前開舉發通知單仍向車籍地址送
    達並寄存於三重郵局第4 支局，縱異議人未實際收受該舉發
    通知單，此等未依規定辦理車籍地址變更以致漏收通知單之
    不利事項，即應歸責於異議人本身，前開舉發通知單已生合
    法送達之效力，是異議人以前詞置辯，並無足採。
六、綜上所述，異議人確有行經有燈光號誌管制之交岔路口闖紅
    燈之違規行為，經合法送達後仍未繳納罰鍰。原處分機關據
    以援引修正後之道路交通管理處罰條例第53條第1 項、第63
    條第1 項第3 款之規定以及違反道路交通管理事件統一裁罰
    基準表，對於異議人之上揭違規行為，裁處罰鍰4,500 元，
    並記違規點數3 點，依法並無違誤。是本件聲明異議為無理
    由，應予駁回。
據上論斷，應依道路交通案件處理辦法第19條，裁定如主文。
中　　華　　民　　國　　96　　年　　6 　　月　　29　　日
                  交通法庭    法  官  曾正耀
以上正本證明與原本無異。
如不服本裁定，應於裁定送達後5日內向本院提出抗告狀（須附
繕本）。
                              書記官  陳淑怡
中　　華　　民　　國　　96　　年　　6 　　月　　29　　日
